臺灣高雄地方法院民事判決　九十二年度訴字第二○三五號
　　原　　　告　台灣糖業股份有限公司
　　法定代理人　戊○○
　　訴訟代理人　李明益律師
　　　　　　　　啟夫律師
　　送達代收人　李明益律師
　　被　　　告　乙○○
　　　　　　　　丙○○
　　訴訟代理人　許銘春律師
　　被　　　告　甲○○
　　　　　　　　丁○○
右當事人間交還土地等事件，經本院於民國九十三年二月二十五日言詞辯論終結，判
決如下：
    主      文
被告丁○○應將坐落高雄縣六龜鄉○○○段第七四七地號，地目林，面積三千七百八
十平方公尺之土地上之如附圖所示Ａ、Ｂ、Ｃ、Ｄ（均為芒果樹）、Ｅ（墳墓，面積
三平方公尺）地上物除去後，將土地返還原告。
被告丁○○應給付原告新臺幣肆萬零陸拾捌元及自民國九十二年七月二十九日起至清
償日止，按年息百分之五計算之利息，暨自民國九十二年七月一日起至返還前開第一
項土地之日止，按月給付原告新臺幣陸佰玖拾元。
被告乙○○應給付原告新臺幣壹拾壹萬捌仟肆佰肆拾元及自民國九十二年七月二十九
日起至清償日止，按年息百分之五計算之利息。
原告其餘之訴駁回。
訴訟費用由被告丁○○負擔十分之二，被告乙○○負擔十分之一，其餘由原告負擔。
本判決原告勝訴部分得假執行。但被告丁○○、乙○○分別以新臺幣貳拾萬零陸仟
佰捌拾捌元、新臺幣壹拾壹萬捌仟肆佰肆拾元為原告預供擔保，各得免為假執行。
原告其餘假執行之聲請駁回。
    事實及理由
壹、程序方面：
一、原告之法定代理人於起訴時原為吳乃仁，嗣於本院審理中更換為戊○○，茲據其
    依民事訴訟法第一百七十五條第一項規定，聲明承受訴訟，核無不合，應予准許
    。
二、被告甲○○未於言詞辯論期日到場；被告乙○○、丙○○、丁○○均未於最後言
    詞辯論期日到場，核無民事訴訟法第三百八十六條所列各款情形，爰依原告聲請
    ，由其一造辯論而為判決，合先敘明。
貳、實體方面：
一、原告起訴主張：坐落高雄縣六龜鄉○○○段第七四七地號，地目林，面積三千七
    百八十平方公尺之土地一筆（下稱系爭土地），係原告臺灣糖業股份有限公司所
    有，詎被告丁○○無合法正當權源，竟占用系爭土地在其上耕作種植蔬菜。被告
    乙○○、甲○○二人均明知系爭土地，係原告所有，欲在該地整地或開採砂石，
    應得原告同意且均應依法定程序申請開採許可，竟與乙○○之弟即被告丙○○，
    共同基於意圖為自己不法之所有之盜採砂石犯意聯絡，於九十年四月初某日，推
    由被告甲○○先向當時該地之占有人被告丁○○，以種植蔬菜為由借得系爭土地
    ，自九十年四月十八日某時起，被告乙○○、甲○○、丙○○結夥三人共同在系
    爭土地，先由被告甲○○在場指明該地四周界線，並由被告乙○○以新臺幣（下
    同）七千元之代價，僱請被告丙○○負責在系爭土地現場管理，並當場指使被告
    丙○○駕駛挖土機挖取及篩選砂石，再由被告丙○○僱請不知情之訴外人黃耀照
    等大貨車司機，將盜採所得砂石運往屏東縣里港鄉被告乙○○所經營之砂石場伺
    機販售，或運往高雄市小港區大林埔之某堤防工程工地作為施工之用。至九十年
    四月二十六日上午止，被告甲○○、乙○○、丙○○三人合計至少盜採竊得一千
    八百九十立方公尺之砂石。嗣於九十年四月二十六日十時三十分許，訴外人黃耀
    照駕駛大貨車，自系爭土地現場載運砂石，前往高雄市小港區大林埔工地時，途
    經高雄縣六龜鄉隧道口附近，為警路檢查悉上情，並循線會同訴外人即高雄縣六
    龜鄉公所職員曾在鼎及被告公司職員宋宏志，於系爭土地查獲被告丙○○駕駛挖
    土機正挖取砂石，並當場扣押被告丙○○所有，供其竊盜砂石所用之ＰＣ二○○
    型挖土機一輛。是被告甲○○、乙○○、丙○○共同占用系爭土地，為直接占有
    人，被告丁○○為間接占有人，被告四人無權占有系爭土地而拒絕返還，爰依民
    法第七百六十七條之規定，請求被告四人應將系爭土地上之地上物除去後將系爭
    土地返還原告。又被告丁○○無權占用系爭房屋，爰依不當得利之法律關係，請
    求被告丁○○自九十二年七月一日起至返還系爭土地之日止，按月給付一千一百
    零九元之相當於租金之不當得利（〈3780×40×8/100×2〉+〈3780×44×8/100
    ×3〉＝64109）。再者，被告乙○○、甲○○、丙○○三人在系爭土地至少盜採
    竊得一千八百九十立方公尺之砂石，而當時中盤商之砂石售價約每立方公尺四百
    三十元至四百六十元間，被告乙○○、甲○○、丙○○三人所竊得之砂石最少獲
    利八十三萬一千六百元，而原告屢次催告被告乙○○、甲○○、丙○○三人回復
    原狀，均置之不理，爰依民法第一百八十五條第一項侵權行為之法律關係及同法
    第一百九十七條第二項之不當得利之法律關係，請求被告乙○○、甲○○、丙○○給付八十三萬一千六百元之損害金額及相當於租金之不當得利。並聲明：（一
    ）被告乙○○、甲○○、丙○○、丁○○應將坐落高雄縣六龜鄉○○○段七四七
    地號，地目林，面積三千七百八十平方公尺之土地上之如附圖所示Ａ、Ｂ、Ｃ、
    Ｄ（均為芒果樹）、Ｅ（墳墓，面積三平方公尺）地上物除去後，將前開土地返
    還原告。（二）被告丁○○應給付原告六萬四千一百零九元及自起訴狀繕本送達
    翌日即九十二年七月二十九日起至清償日止，按年息百分之五計算之利息，及自
    九十二年七月一日起至返還上開土地之日止，按月給付原告一千一百零九元。（
    三）被告乙○○、甲○○、丙○○應給付原告八十三萬一千六百元及均自起訴狀
    繕本送達翌日，即被告乙○○、甲○○均自九十二年七月二十九日起；被告丙○○自九十二年七月二十六日起至清償日止，均按年息百分之五計算之利息。（四
    ）願供擔保，請准宣告假執行。
二、被告乙○○、丙○○則以：被告乙○○、丙○○於九十年四月間，分別受託或受
    僱而於系爭土地上整地，因而涉及盜採砂石等刑案，惟被告乙○○、丙○○始終
    未曾占有或使用系爭土地，並非系爭土地之現時占有人。又被告丙○○係受被告
    乙○○之雇用，而於系爭土地上駕駛挖土機整地或為現場管理，惟被告丙○○除
    基於與被告乙○○間之僱傭關係，而獲有七千元之報酬外，就系爭土地所採取砂
    石之販售所得，並未受有任何利益。再者，本件系爭砂石非抽象利益，亦非返還
    不能，縱認被告乙○○曾盜取系爭土地上之砂石而獲利，致原告受損害，惟挖取
    砂石數量，非一千八百九十平方公尺，且被告乙○○所應返還者應為砂石，而非
    價額。又依卷附高雄縣砂石商業同業公會之覆函所載，砂石種類簡略分為未加工
    洗選「天然級配」及加工碎解選後「機軋級配料」，而被告乙○○、丙○○自系
    爭土地運走係石頭，乃原告竟以「機軋級配料」之售價計算其所受損害及被告乙○○、丙○○所受之利益，尚非合理等語，資為抗辯。並聲明：（一）原告之訴
    及假執行之聲請均駁回。（二）如受不利判決，願供擔保請准免予假執行。
三、被告丁○○則以：被告丁○○自七十年六月從高雄縣立六龜國中畢業後，旋即北
    上工作、就學、結婚，定居迄今，不曾返回故鄉居住，被告丁○○自無占有系爭
    土地之事實，被告丁○○既未占有系爭土地，即未得有任何利益，原告請求被告
    丁○○給付相當於租金之不當得利，顯無理由等語，資為抗辯。並聲明：（一）
    原告之訴駁回。（二）如受不利判決，願供擔保請准免予假執行。
四、兩造不爭執之事實：
    原告主張坐落高雄縣六龜鄉○○○段第七四七地號，地目林，面積三千七百八十
    平方公尺之土地一筆，係其所有。被告乙○○、甲○○二人均明知系爭土地，係
    原告所有，欲在該地整地或開採砂石，應得原告同意且均應依法定程序申請開採
    許可，竟與被告乙○○之弟即被告丙○○，共同基於意圖為自己不法之所有之盜
    採砂石犯意聯絡，於九十年四月初某日，推由被告甲○○先向當時該地之占有人
    被告丁○○，以種植蔬菜為由借得系爭土地，自九十年四月十八日某時起，被告
    乙○○、甲○○、丙○○結夥三人共同在系爭土地，先由被告甲○○在場指明該
    地四周界線，並由被告乙○○以七千元之代價，僱請被告丙○○負責在系爭土地
    現場管理，並當場指使被告丙○○駕駛挖土機挖取及篩選砂石，再由被告丙○○
    僱請不知情之訴外人黃耀照等大貨車司機，將盜採所得砂石運往屏東縣里港鄉被
    告乙○○所經營之砂石場伺機販售，或運往高雄市小港區大林埔之某堤防工程工
    地作為施工之用。至九十年四月二十六日上午止，被告乙○○、甲○○、丙○○
    三人合計至少盜採竊得一千八百九十立方公尺之砂石。嗣於九十年四月二十六日
    十時三十分許，訴外人黃耀照駕駛大貨車，自系爭土地現場載運砂石，前往高雄
    市小港區大林埔工地時，途經高雄縣六龜鄉隧道口附近，為警路檢查悉上情，並
    循線會同訴外人即高雄縣六龜鄉公所職員曾在鼎及被告公司職員宋宏志，於系爭
    土地查獲被告丙○○駕駛挖土機正挖取砂石，並當場扣押被告丙○○所有，供其
    竊盜砂石所用之ＰＣ二○○型挖土機一輛等情，業經本院九十一年度易字第五七
    五號、臺灣高等法院高雄分院九十二年度上易字第三號刑事判決以竊盜罪分別判
    處被告丙○○為有期徒刑十月，緩刑四年，被告乙○○、甲○○均為有期徒刑一
    年二月確定，此有該刑事判決二份附卷可稽，並經本院依職權調閱前開卷宗查證
    屬實，復有土地登記謄本一份在卷可證。
五、得心證之理由：
    本件兩造爭執之處在於（一）被告乙○○、甲○○、丙○○、丁○○是否無權占
    用系爭土地？（二）原告得否依侵權行為之法則，請求被告乙○○、甲○○、丙○○連帶負損害賠償責任？（三）原告得否依不當得利之法則，請求被告乙○○
    、甲○○、丙○○共同返還不當得利？又其所受之利益數額為何？
（一）被告丁○○無權占有系爭土地。
  １、按請求返還所有物之訴，應以現在占有該物之人為被告。如非現在占有該物之
      人，縱令所有人之占有，係因其人之行為而喪失，所有人亦僅於此項行為具備
      侵權行為之要件時，得向其人請求賠償損害，要不得本於物上請求權，對之請
      求返還所有物。又依民法第九百五十二條規定，善意之占有人，得為占有物之
      使用及收益，如不當得利之受領人為善意，則無返還之義務。最高法院五十八
      年度臺上字第五六五號裁判可資參照。
  ２、查被告甲○○於本件竊盜刑事案件警訊中供稱：「地號土龍段第七四七號不是
      我本人所有之土地係向親戚丁○○承租使用。大約零點三公頃（三千平方公尺
      ）」等語（見警卷第九頁）。而被告丁○○亦於警訊中自承：「因我在該地號
      土地種植芒果樹，但收成不理想，所以甲○○主動找我，希望我能將該土地免
      費給他種植蔬菜，我就答應了，但不同意將該地土石挖載運外出。」、「甲○○是我姊夫的二哥，所以才免費提供該土地暫時予甲○○使用，我們是以口頭
      約定，沒有訂契約，也沒有言明使用期限。」、「該號地在我養父蘇大秀生前
      就已在使用種植木薯、芒果，但我養父過世後（民國七十四年過世）就換我在
      使用該土地了。」等語（見偵查卷第三十五頁）；於偵查中供承：「（地是台
      糖的，知否？）不知道，但鄉下人都想說地是我們種，當然我們的。我知道我
      父無所有權狀，是代耕。」、「（十多年來，地有無向台糖租或借？）我是沒
      有，不知向何單位租借。」、「（地既非你所有為何借他人？）地是我們種的
      ，最近我也委託我姐找人辦租借。」、「（王某借地何用？）他說要整理種菜
      ，我想收成不好，芒果砍了也無所謂。」、「我只想要此地有人照顧就可以，
      他要利用就借他，借前沒言明借期，他在我回六龜時說你地既然沒在用，我來
      整理種東西，我就答應。」等語（見偵查卷第五六頁）；於本院九十一年度易
      字第五七五號刑事案件審理時供稱：「八十九年我回去掃墓時他（指被告甲○○）說要種蔬菜及水果，我同意他依現況整理一下，因那是石頭地。」等語（
      見該案卷第四十四頁）。是被告丁○○自其先父蘇大秀於七十四年間死亡後仍
      繼續無權占有使用系爭土地種植芒果樹，若被告丁○○並無占有系爭土地之事
      實，被告甲○○何須事先徵求被告丁○○之同意取得系爭土地之使用權後，再
      與被告乙○○、乙○○共同在系爭土地上盜採砂石？又系爭土地上現尚有芒果
      樹四棵及被告丁○○之先父蘇大秀之墳墓一座，亦經本院於九十二年十月二十
      七日至現場履勘無訛，並製有勘驗筆錄暨附圖及現場照片在卷可佐，而被告丁○○係訴外人蘇大秀之唯一繼承人，並未拋棄繼承，為被告丁○○所不爭執，
      是該芒果樹四棵及墳墓等地上物當由被告丁○○繼承而為所有權人，足認被告
      丁○○現時仍占有系爭土地，而其占有並無合法權源，被告丁○○就系爭土地
      係無權占有，應堪認定。被告丁○○辯稱：並未占有系爭土地云云，不足採信
      。
  ３、次查，被告甲○○向被告丁○○借用系爭土地，並與被告乙○○、丙○○三人
      共同在系爭土地盜採砂石，已如前述，是被告乙○○、甲○○、丙○○三人之
      目的在盜採砂石，而該刑案於偵查中經檢察事務官會同高雄縣警察局警員及六
      龜鄉公所職員至現場測量時，現場砂石已大部分覆蓋回填，有勘驗筆錄及現場
      照片附於偵查卷可稽，又本院於九十二年十月二十七日至現場勘驗，系爭土地
      之現況除有芒果樹及墳墓外，餘均雜草叢生，有上開勘驗筆錄可參，基此，難
      認被告乙○○、甲○○、丙○○為系爭土地之現時占有人，是原告主張被告乙○○、甲○○、丙○○現時無權占有系爭土地，並非可採。
  ４、按所有人對於無權占有或侵奪其所有物者，得請求返還之，民法第七百六十七
      條前段定有明文。系爭土地為原告所有，被告丁○○無正當權源占有系爭土地
      ，揆諸前開法律規定，原告依民法第七百六十七條規定，請求被告丁○○應將
      系爭土地上之地上物除去後，將系爭土地返還原告，洵屬有據，應予准許。
  ５、無權占有他人土地，可能獲得相當於租金之利益，為社會通常之觀念。最高法
      院六十一年臺上字第一六九五號判例意旨可資參照。又耕地租用地租不得超過
      地價百分之八，約定地租或習慣地租超過地價百分之八者，應比照地價百分之
      八減定之，不及地價百分之八者，依其約定或習慣。前項地價指法定地價，未
      經依法規定地價之地方，指最近三年之平均地價。土地法第一百十條定有明文
      。而法定地價，依土地法第一百四十八條規定，係土地所有人依該法規定所申
      報之地價。此計收租金之規定，於損害賠償事件雖非當然一體適用，然未嘗不
      可據為計算賠償之標準。又所謂超過地價百分之八為限，乃指耕地租金之最高
      限額而言，並非必須照申報價額年息百分之八計算之，且尚須斟酌耕地之位置
      ，使用人利用耕地之經濟價值、所受利益，彼等關係及社會感情等情事，以為
      決定。本件系爭土地位於高雄縣六龜鄉○○○○地段，四週為田地並非繁榮，
      本院斟酌其繁榮程度，及現況雜草叢生，僅有無人施肥種植之芒果樹四棵，其
      使用系爭土地所獲得之收益甚微，業據本院九十二年十月二十七日至現場履勘
      無訛，並製有勘驗筆錄暨附圖及現場照片在卷可佐，而被告丁○○於系爭土地
      上所占用之墳墓面積為三平方公尺，亦有高雄縣政府美濃地政事務所九十二年
      十一月十八日美地二字第０九二０００七三六六號函覆之測量成果圖一份附卷
      可憑。經審酌上情，認原告請求被告丁○○給付無權占有系爭房屋之相當於租
      金之不當得利，應按系爭土地之申報地價年息百分之五計算較為公允。而系爭
      土地八十六年七月申報地價每平方公尺為四十元、八十九年七月為四十四元，
      此有高雄縣美濃地政事務所地價證明書二紙附卷足參，依上開標準計算，被告
      丁○○應給付相當於租金之損害金自八十七年七月一日起至八十九年六月三十
      日止為一萬五千一百二十元（計算式：｛〈40（元/平方公尺）×3780（平方
      公尺）×5/100〉÷12｝×24＝15120），自八十九年七月一日起至九十二年六
      月三十日止為二萬四千九百四十八元（計算式：〈44（元/平方公尺）×3780
      （平方公尺）×5/100〉÷12＝693，693×36＝24948），合計四萬零六十八元
      （15120+24948＝40068），及自九十二年七月一日起至返還系爭土地之日止，
      按月給付原告六百九十三元，尚屬有據，應予准許。逾此部分之請求，於法無
      據，應予駁回。
（二）本件原告之侵權行為損害賠償請求權，已罹於時效而消滅。
      按民法第一百九十七條第一項所定：「因侵權行為所定之損害賠償請求權，自
      請求權人知有損害及賠償義務人時起二年間不行使而消滅」，本件原告既早於
      九十年四月二十六日查獲被告乙○○、甲○○、丙○○三人共同在系爭土地上
      盜採砂石之共同侵權行為，則被告乙○○、丙○○主張原告當時確已知悉有損
      害及賠償義務人，自可採信。茲原告竟遲至九十二年七月十四日始提出本件訴
      訟，其請求權已罹於二年時效而消滅。原告依侵權行為法則，向被告乙○○、
      甲○○、丙○○三人請求損害賠償，自非正當。
（三）原告得依不當得利法則，向被告乙○○請求返還所受利益。
  １、按損害賠償之義務人，因侵權行為受利益，致被害人受損害者，於前項時效完
      成後，仍應依關於不當得利之規定，返還其所受之利益於被害人，民法第一百
      九十七條第二項定有明文。又因不當得利發生之債，並無共同不當得利之觀念
      ，亦無共同不當得利人應連帶負返還責任之規定。同時有多數利得人時，應各
      按其利得數額負責，並非須負連帶返還責任。原審認被上訴人依不當得利之規
      定，請求上訴人與陳國忠連帶負返還責任部分為並無不當，已有違誤。最高法
      院七十四年臺上字第二七三三號判決意旨可資參照。蓋侵權行為與不當得利制
      度之功能不同，前者重在侵害行為之共同，以填補被害人所受之損害為目的；
      後者重在所受利得之返還，縱有共同侵權行為，若實際上未受有利益，亦不負
      返還之責任。數人雖因共同侵權行為受有利益，仍應各按其利得數額，負返還
      責任，不成立連帶債務。
  ２、查原告為系爭土地之所有權人，被告乙○○、甲○○、丙○○三人未經原告同
      意在系爭土地上盜採砂石，應負共同侵權行為損害賠償責任，惟均礙於請求權
      之消滅時效已完成，致原告不得據此法則向被告乙○○、甲○○、丙○○三人
      為請求。又依本件案情，被告甲○○出面向被告丁○○借得系爭土地，並指明
      該地四周界線，由被告乙○○以七千元之代價，雇用被告丙○○駕駛挖土機在
      系爭土地上盜採砂石，再由被告丙○○雇用不知情之司機將盜採之砂石運往被
      告乙○○所經營之砂石場販售，或運往工程工地施工使用，是被告乙○○既與
      被告甲○○、丙○○共同竊盜對原告為侵權行為，而不法受領砂石，致原告遭
      受減損砂石之損害，被告乙○○因侵權行為而受利益，與原告受損害之間，顯
      有相當因果關係，被告乙○○自應返還其所受利於原告。而原告始終未能舉證
      證明被告甲○○、丙○○實際獲有利益之數額（被告丙○○駕駛挖土機盜採砂
      石之七千元代價，尚難認為係本件不當得利之原物利益砂石或償還價額，後述
      之），是被告甲○○、丙○○既未因侵權行為而受有利益，原告依不當得利法
      則對之請求返還所受利益，於法無據，自不應准許。
  ３、次按不當得利之受領人，除返還其所受之利益外，如本於該利益更有所取得者
      ，並應返還；但依其利益之性質或其他情形不能返還者，應償還其價額。民法
      第一百七十九條前段、第一百八十一條、第一百九十七條第二項分別定有明文
      。茲所謂利益，係指利益原形而言。換言之，即不當得利之受領人，原則上應
      返還原物，原物不能返還者，則換算價額以金錢返還於受害人，縱其標的物為
      代替物者亦然。而應償還價額者，其價額之計算，以償還義務成立時之交易上
      客觀價格為準，非以償還時之價格為計算標準。查被告乙○○所受之利益為砂
      石，而所盜採之砂石業經自系爭土地運出伺機販售，或運往某工程工地作為施
      工之用，顯已無法返還原物，已如前述，則依前開說明，應償還其價額，而該
      價額應以盜採砂石時之交易上客觀價格為計算標準。本件被告乙○○、甲○○
      、丙○○三人為警查獲當時，雖已在系爭面積約三七八○平方公尺之土地挖掘
      深約一點五八至三點九公尺之坑洞盜採砂石，惟當時並未測量，迨於偵查中經
      檢察事務官會同高雄縣警察局警員及六龜鄉公所職員測量時，現場砂石已遭推
      平，經比對與相鄰地面之差距，仍然較鄰地約淺「０點五公尺」左右，此有勘
      驗筆錄、現場圖、現場照片附於偵查卷可佐，本院認為若以面積三七八０平方
      公尺計算，則合計已遭開挖運走之砂石總體積至少達一千八百九十立方公尺（
      3780×0.5＝1890），蓋因勘驗時，現場砂石推平之情況較鬆軟，故實際上遭
      開採運走之砂石，顯然應遠多於前開估計值，而以開挖深度「０點五公尺」為
      計算基準，有利於被告乙○○。又被告乙○○於系爭土地上盜採砂石所受取之
      利益為未經加工之原始砂石，屬未加工洗選之「天然級配料」，該時產地售價
      每立方公尺為一百八十八元至二百元間，有高雄縣砂石同業公會九十一年九月
      二十四日高縣砂和字第九一０二三號函附於本院九十一年度易字第五七五號刑
      事卷宗內可稽，是本件盜採砂石所受之利益至少為三十五萬五千三百二十元（
      188×1890＝355320）。上開刑事判決以加工碎解洗選後「機軋級配料」中盤
      商之砂石售價每立方公尺四百三十元至四百六十元中間價格四百四十元為計算
      標準，然該計算標準僅係被告乙○○所可獲取之預期利益，亦即依該標準計算
      所得利益，乃基於被告乙○○與第三人之契約而來，而非直接基於權利人即原
      告之權利而發生，故被告乙○○祇須償還受領時原物之一般市價，而不及於經
      過加工後之轉售利益，本院基於不受該刑事判決拘束之原則，不採取之。
  ４、另按數人負同一債務或有同一債權，而其給付可分者，除法律另有規定或契約
      另有訂定外，應各平均分擔或分受之。其給付本不可分而變為可分者亦同。民
      法第二百七十一條定有明文。本件原告依不當得利之法律關係，請求被告乙○○、甲○○、丙○○三人共同返還所受利益，惟誠前所述，原告僅得向被告乙○○請求返還所受利益，且無法律另有規定或契約另有訂定外之情事，是被告
      乙○○應平均分擔之，其所應返還之利益應為上開計算後之利益之三分之一即
      十一萬八千四百四十元（355320÷3＝118440）。從而，原告依民法第一百九
      十七條第二項之規定，請求被告乙○○返還前開不當得利，即屬有據，應予准
      許。逾此部分之請求為無理由，應予駁回。
六、綜上所述，原告本於民法第七百六十七條之物上請求權，請求判令被告丁○○應
    將系爭土地之地上物除去後，將系爭土地返還原告，及依不當得利之法律關係，
    請求被告丁○○給付自八十七年七月一日起至九十二年六月三十日止相當於租金
    之損害四萬零六十八元，及自九十二年七月一日起至返還系爭土地之日止，按月
    給付原告六百九十三元，暨原告另依民法第一百九十七條第二項之規定，請求判
    令被告乙○○應給付十一萬八千四百四十元之不當得利，應予准許，逾此部分之
    請求，無理由，應予駁回。
七、按給付有確定期限者，債務人自期限屆滿時起，負遲延責任。給付無確定期限者
    ，債務人於債權人得請求給付時，經其催告而未為給付，自受催告時起，負遲延
　　責任。其經債權人起訴而送達訴狀，或依督促程序送達支付命令，或為其他相類
　　之行為者，與催告有同一之效力。前項催告定有期限者，債務人自期限屆滿時起
　　負遲延責任。民法第二百二十九條定有明文。原告依不當得利之法律關係，請求
    被告丁○○給付自八十七年七月一日起至九十二年六月三十日止相當於租金之損
    害四萬零六十八元，及自起訴狀繕本送達翌日即九十二年七月二十九日起至清償
    日止之法定遲延利息，暨依不當得利之法律關係，請求被告乙○○給付十一萬八
    千四百四十元之不當得利，及自起訴狀繕本送達翌日即九十二年七月二十九日起
    至清償日止之法定遲延利息，洵屬正當，應予准許。
八、本判決所命之給付之金額及價額未逾五十萬元，爰依職權宣告假執行。而被告陳
    明願供擔保聲請免為假執行，爰酌定如主文所示之擔保金額，併予准許。
九、本件判決之基礎已臻明確，兩造其餘主張陳述及所提之證據，核與判決之結果無
    影響，毋庸再予逐一審酌論述，亦此敘明。
據上論結，原告之訴為一部有理由，一部無理由，依民事訴訟法第七十九條、第三百
八十五條第一項前段、第三百八十九條第一項第五款、第三百九十二條，判決如主文
。
中　　　華　　　民　　　國　　九十三　　年　　　三　　　月　　　十　　　日
                              臺灣高雄地方法院民事第五庭
~B法　　　官　何悅芳
右為正本係照原本作成。
如不服本判決，應於送達後廿日內，向本院提出上訴狀並表明上訴理由，如於本
判決宣示後送達前提起上訴者，應於判決送達後十日內補提上訴理由書（須附繕本）。
中　　　華　　　民　　　國　　九十三　　年　　　三　　　月　　　十　　　日
~B法院書記官　楊明月
